臺灣高雄地方法院刑事判決　　　　　　　 96年度訴字第980號
公　訴　人　臺灣高雄地方法院檢察署檢察官
被　　　告　乙○○
選任辯護人　李玲玲律師
　　　　　　李美慧律師
　　　　　　陳正男律師
上列被告因毀棄損壞案件，經檢察官提起公訴（95年度調偵字第
946號），本院判決如下：
    主  文
乙○○無罪。
    理  由
一、公訴意旨略以：被告乙○○於民國94年10月5 日，以買賣方
    式向己○○、丁○○二人買得渠等另與戊○○所共同持有、
    各人持分均為3 分之1 、座落在高雄縣燕巢鄉○○段757 地
    號之土地（下稱系爭土地），嗣於同年12月16日，己○○、
    丁○○即將渠等持有部分移轉登記予被告及其配偶王高真甜
    。其間於94年12月5 日某時許，被告未經系爭土地上雞舍及
    倉庫所有權人戊○○之同意，竟基於毀損之犯意，僱用不知
    情之工人壬○○以挖土機拆除戊○○所有之雞舍及倉庫致令
    不堪使用，並導致雞舍內數量不詳之雞隻死亡，足生損害於
    戊○○。因認被告涉犯刑法第353 條第1 項之毀壞建築物及
    同法第354 條之毀損器物罪嫌等語。
二、按犯罪事實應依證據認定之，無證據不得認定其犯罪事實；
    又不能證明被告犯罪者，應諭知無罪之判決，刑事訴訟法第
    154 條第2 項、第301 條第1 項分別定有明文。次按所謂證
    據，係指足以認定被告確有犯罪行為之積極證據而言，該項
    證據自須適合於被告犯罪事實之認定，始得採為斷罪資料；
    苟積極證據不足為不利於被告事實之認定時，即應為有利於
    被告之認定，更不必有何有利之證據（最高法院29年上字第
    3105號、30年上字第816 號判例意旨參照）。又按事實之認
    定，應憑證據，如未能發現相當證據，或證據不足以證明，
    自不能以推測或擬制之方法，以為裁判基礎；且為刑事訴訟
    法上證明之資料，無論其為直接證據或間接證據，均須達於
    通常一般之人均不致於有所懷疑，而得確信其為真實之程度
    ，始得據為有罪之認定，若其關於被告是否犯罪之證明未能
    達此程度，而有合理性懷疑之存在，致使無從形成有罪之確
    信，根據「罪證有疑，利於被告」之證據法則，即不得遽為
    不利於被告之認定（最高法院40年臺上字第86號、76年臺上
    字第4986號判例意旨參照）。
三、本件公訴人認被告乙○○涉有前揭毀壞建築物及毀損器物之
    犯行，無非係以：(1)被告於警詢及偵查中之供述；(2)證人即
    告訴人戊○○於偵查中之證述；(3)證人己○○於偵查中之證
    述；(4)證人丁○○於偵查中之證述；(5)證人壬○○於偵查中
    之證述；(6)土地第一類謄本、高雄縣燕巢鄉公所94年12月8
    日燕鄉農觀字第0940 014050 號農地農用證明書、畜牧場登
    記證書；(7)不動產買賣契約書、高雄縣岡山地政事務所土地
    所有權狀；(8)高雄縣岡山地政事務所95年11月15日岡所一字
    第0950011598號函文；(9)現場照片等證據為其主要論據。訊
    據被告堅詞否認有何毀棄損壞之犯行，辯稱：因為買賣合約
    書上有記載己○○、丁○○應先拆除地上物後再將系爭土地
    交付予伊，所以是己○○僱請工人拆除系爭土地上之地上物
    ，工人也都是聽從己○○之指示等語。
四、證據能力之判斷：
    按被告以外之人於審判外之言詞或書面陳述，除法律有規定
    者外，不得作為證據，刑事訴訟法第159 條第1 項定有明文
    。又按被告以外之人於審判外之陳述，雖不符前4 條之規定
    ，而經當事人於審判程序同意作為證據，法院審酌該言詞陳
    述或書面陳述作成時之情況，認為適當者，亦得為證據；當
    事人、代理人或辯護人於法院調查證據時，知有第159 條第
    1 項不得為證據之情形，而未於言詞辯論終結前聲明異議者
    ，視為有前項之同意，刑事訴訟法第159 條之5 亦定有明文
    。關於不動產買賣契約書、共有土地分管契約書暨所附地籍
    圖謄本、估價單、高雄縣燕巢鄉公所96年4 月20日燕鄉農觀
    字第0960004100號函文所檢附之己○○申請系爭土地農業用
    地做農業使用證明書案卷、農業用地做農業使用證明書、現
    場照片及員警工作紀錄簿等證據，被告及其辯護人於本院行
    準備程序時，均明確表示對於證據能力無意見等語（本院卷
    第23頁參照），且當事人均未於本院審理過程中聲明異議，
    是本院審酌前開陳述作成時之情況均屬正常，且與本案相關
    之待證事實具有關連性，認適當作為證據，依前開刑事訴訟
    法第159 條之5 之規定，認上開證據均具有證據能力。
五、經查：
    (一)被告確於94年10月5 日向證人己○○、丁○○買受渠等與
      告訴人戊○○所共同持有、持分均為3 分之1 、座落在高
      雄縣燕巢鄉○○段757 地號之系爭土地乙情，業據證人己○○、丁○○於本院審理中結證屬實（本院卷第164 、16
      8 、16 9至171 頁參照），亦據證人即代辦本件土地買賣
      之代書寅○○於本院審理中結證無訛（本院卷第233 頁參
      照），並有不動產買賣契約書1 份在卷可稽〔95年度他字
      第2611號卷（下稱他卷）第26、27頁參照〕，且為被告所
      不爭執（本院卷第24頁參照），應堪認定確為事實。又嗣
      於同年11月16日，證人己○○、丁○○即與告訴人就系爭
      土地訂立分管契約，確認渠等就上開土地各自三分之一之
      分管範圍乙節，亦據證人己○○、丁○○及戊○○於本院
      審理中結證明確（本院卷第166 、168 、176 、237 頁參
      照），核與證人即代為書寫本件分管契約書之代書寅○○
      於本院審理中所結證之情節一致（本院卷第234 頁參照）
      ，復有共有土地分管契約書暨所附地籍圖謄本1 份在卷可
      據（本院卷第71至73頁參照），亦堪認定確實為真。再證
      人己○○、丁○○與告訴人間，雖已就系爭土地訂立分管
      契約，業如前述，然系爭土地上之地上物即雞舍與倉庫等
      建物，因係渠等三人自父親共同繼承，故仍屬渠等三人共
      同所有一節，亦據證人己○○於本院審理中結證稱：系爭
      土地上之地上物係伊父親所留下，因伊父親過世時並未立
      下遺囑，亦未就此部分有特別交代，故就雞舍及倉庫部分
      伊三兄弟持分各為三分之一等語明確（本院卷第171 、17
      3 、175 頁參照），核與證人丁○○於本院審理中結證之
      情節一致（本院卷第168 頁參照）。至告訴人戊○○於本
      院審理中雖主張雞舍及倉庫均為其所有云云（本院卷第23
      7 頁參照），並提出畜牧場登記證書1 紙為證（他卷第36
      頁參照）；然觀諸上開畜牧場登記證書所記載畜牧場之場
      址為「燕巢鄉○○○段276 地號」，與系爭土地所在之地
      號已非相同，復上開證書至多亦僅能證明該畜牧場之負責
      人暨管理人為告訴人，尚無從據以認定系爭土地上之雞舍
      及倉庫等地上物均為告訴人所有，是告訴人此部分之主張
      尚與實情不符。準此，系爭土地上之雞舍及倉庫係己○○
      、丁○○與告訴人所共同所有乙情，亦堪認定確屬實情。
      另上開分管契約僅就系爭土地約定分管範圍，而未就其上
      之地上物約定分管，此參諸上開共有土地分管契約書（本
      院卷第71至72頁參照），亦可自明。
    (二)又於94年12月1 日至同年月5 日，證人壬○○係受僱於證
      人己○○而派遣其工人子○○、癸○○前往系爭土地拆除
      雞舍，但因其施作之範圍內已無雞隻，故並未造成雞隻死
      亡等情，業據證人壬○○於本院審理中結證稱：伊有承接
      拆除己○○雞舍及倉庫之工作，是被告向伊表示有工作可
      以介紹，並問伊是否要承攬此份工程，因為伊答應承攬此
      份工程，所以被告就給伊己○○之電話，伊就自己與己○○聯絡，己○○在電話中要伊自己去看現場，伊至現場時
      看到雞舍已經切割，且地上也有噴漆的點，己○○也有指
      示伊施工之範圍，就是沿著已經切割之直線及地上之噴漆
      點來區分；因為當時己○○要伊拆除之範圍已經與其他部
      分切割，且雞舍裡已經沒有雞，所以伊拆除過程中並未造
      成雞隻死亡；在拆除之過程中，戊○○有前來阻止，也有
      報警處理，伊都是請怪手先停工，並通知己○○出面處理
      ，待己○○處理完畢後再打電話告知伊已經與戊○○、庚○○講好，伊才繼續施工；己○○出面處理總共有3 次，
      第1 次是戊○○出面阻止，是伊員工以電話轉述給伊知悉
      ，伊就打電話給己○○前去處理，之後係己○○打電話告
      知伊可以繼續施工，第2 次是警察到現場，該次伊也有到
      現場，之後第3 次是因為廢棄物的問題，己○○前來處理
      並確認是否增加1 台怪手；伊拆除後之廢棄物係載運至燕
      巢鄉掩埋場處理，而於第一次己○○有一起至掩埋場；施
      工完畢後，己○○是在燕巢鄉楊代書處直接支付伊工資，
      係以現金支付，金額為93,000元，當時有楊代書、己○○
      、粗工及伊在場，被告並未在場，己○○有向伊殺價，伊
      也有優待己○○800 元；卷附估價單即係伊所出具，伊拆
      除系爭土地上之雞舍及倉庫之時間、工作內容，就如同估
      價單所載，工作時間分別為94年12月1 日、2 日、5 日、
      6 日，第一天的工作範圍，伊是從分割線先作拆除，就是
      先從丁○○與戊○○的邊界線先拆除，將比較有問題的部
      分先處理，而於當日上午8 點己○○有到現場，丁○○與
      戊○○的邊界線就是己○○所指示；估價單最後一個工作
      天所載切割廢鐵條8 小時500 元，係指伊用怪手清除後發
      現戊○○與丁○○之雞舍間還有幾條鐵條尚未切割相連結
      ，己○○要伊加以處理，當時切割出來的鐵條，伊都集中
      在某一處，後來伊看到是被丁○○載走等語明確（本院卷
      第179 至18 6頁參照），核與證人子○○於本院審理中結
      證稱：伊於94年12月5 日有至系爭土地拆除雞舍及倉庫，
      係壬○○要伊前去施工，伊的工作內容是駕駛怪手將不要
      的廢鐵集中在一起，伊到現場時，雞舍內已經沒有雞，只
      有雞舍附近有幾隻雞在跑等語情節相符（本院卷第198 至
      200 頁參照），亦核與證人癸○○於本院審理中結證稱：
      伊於94年12月5 日有至系爭土地拆除雞舍及倉庫，係壬○○要伊前去施工，伊的工作內容是將不要的東西放在一起
      ，伊到現場時，雞舍已經沒有看到雞，後來廢鐵是地主丁○○請人夾走等語（本院卷第201 頁參照），並有估價單
      1 紙在卷可稽（本院卷第46頁參照）。
    (三)至證人戊○○、丁○○於本院審理中雖證述：係被告僱用
      壬○○拆除雞舍云云（本院卷第167 、170 、172 頁參照
      ）。惟查，壬○○確係受雇於證人己○○前往系爭土地拆
      除雞舍乙情，已據證人壬○○於本院審理中結證如前，而
      證人己○○於本院審理中亦結證稱：壬○○以前在學校是
      伊的學生，於拆除當天，壬○○有打電話與伊聯絡，伊在
      電話中向壬○○表示土地上已經有噴漆的點，伊叫壬○○
      依照該點來進行拆除等語屬實（本院卷第172 、178 頁參
      照），則證人壬○○於拆除系爭土地上雞舍之工程中，既
      係依證人己○○所指示之範圍進行拆除，而告訴人前往阻
      止時，證人壬○○亦係通知證人己○○出面處理，且係待
      證人己○○處理完畢並通知後始繼續施工，另是否增加怪
      手台數及是否處理未切割鐵條等節亦均係證人己○○所決
      定，又證人己○○亦曾陪同載運廢棄物至掩埋場，復證人
      壬○○之工資亦係證人己○○所支付，甚且證人己○○曾
      向向證人壬○○就工資金額殺價，均已如前述，倘證人壬○○並非受雇於證人己○○，為何證人壬○○上開各節均
      係依證人己○○之指示而為，已足見證人戊○○、丁○○
      前揭證述是否堪值採信，已非無疑。又被告於向證人己○○、丁○○買受系爭土地而簽立買賣契約書，雙方確曾口
      頭約定證人己○○、丁○○應先清除系爭土地上之地上物
      ，雙方始交付尾款及辦理系爭土地之過戶登記乙情，業據
      證人己○○、丁○○於本院審理中結證屬實（本院卷第16
      9 、176 頁參照），核與證人寅○○於本院審理中結證稱
      ：被告向己○○、丁○○買受系爭土地是由伊所代辦，簽
      約時賣方己○○、丁○○都有口頭承諾自簽約之日起三個
      月內要拆除地上物登記給買方，否則視為違約，伊也有跟
      己○○、丁○○說因為渠等所出賣之土地是農業用地，必
      須先拆除地上物，始能申請農地農用證明等語情節相符（
      本院卷第233 、234 頁參照）；而嗣後證人己○○、丁○○與戊○○就系爭土地訂立分管契約時，亦曾委請測量人
      員以噴漆將系爭土地劃分為三等分，並於繪製卷附地籍圖
      謄本後交付渠等三人簽名確認乙情，亦據證人己○○於本
      院審理中結證稱：因為要拆除地上物，所以一定要確認各
      人持分之範圍，伊三兄弟才會確定系爭土地之各別持分部
      分，測量的人係以噴漆將系爭土地分成三等份，並於測量
      後繪製此圖，才拿給伊兄弟簽名等語明確（本院卷第176
      頁參照），並有證人己○○、丁○○與戊○○於其上簽名
      之地籍圖謄本1 紙在卷可考（本院卷第73、73之1 頁參照
      ），亦均足徵於系爭土地上劃分分管範圍及嗣後清除地上
      物等節，均係證人己○○所為，確與本件被告無涉。再者
      ，本件不動產買賣契約雙方係約定由出賣人即證人己○○
      、丁○○負擔土地增值稅，此觀諸該不動產買賣約書第6
      條可知（他卷第26頁參照），而系爭土地如欲辦理過戶且
      欲規避土地增值稅，應先申請農業用地作農業使用證明書
      乙情，亦據證人寅○○於本院審理中結證稱：申請農地農
      用證明除了可以辦理土地過戶外，還可以免徵土地增值稅
      ，己○○就此點亦知悉等語明確（本院卷第234 頁參照）
      ，又證人己○○、丁○○確於94年11月18日委請證人寅○○代為送件申請系爭土地之農業用地作農業使用證明書，
      經鄉公所於同年12月6 日派員會勘確認系爭土地中證人己○○、丁○○所有部分已無地上物後，繼於同年月8 日發
      給農業用地作農業使用證明書乙情，同據證人寅○○於本
      院審理中結證無訛（本院卷第234 、235 頁參照），並有
      高雄縣燕巢鄉公所96年4 月20日燕鄉農觀字第0960004100
      號函文所檢附之己○○申請系爭土地農業用地做農業使用
      證明書案卷1 份在卷可據（本院卷第64至83頁參照），亦
      有農業用地作農業使用證明書1 紙在卷可考（本院卷第47
      頁參照），益徵證人己○○確有因欲儘速辦理系爭土地過
      戶以獲取尾款及規避土地增值稅而僱請證人壬○○拆除系
      爭土地上雞舍以申請農業用地作農業使用證明書之動機。
      況證人丁○○曾於系爭土地上切割雞舍，亦曾自行或委請
      他人載走切割後之鐵條乙情，已據證人壬○○、癸○○證
      述詳確，業如前述，亦據證人丙○於本院審理中結證稱：
      伊認識己○○兄弟，也認識渠等之父親，伊的田地就在渠
      等雞舍附近，伊有看到丁○○與另一人在切割雞舍之鐵條
      ，也有看到丁○○用車將廢鐵夾走等語綦詳（本院卷第19
      0 、191 頁參照），益證證人丁○○前揭證述：伊未切割
      鐵條，係被告僱請壬○○施工云云，顯與實情不符，尚難
      逕予採信。綜此，證人壬○○確係受雇於證人己○○至系
      爭土地拆除雞舍等地上物乙情，亦堪認定確為實情。
    (四)又查：
      1.於94年11月23日前後，係證人己○○僱請證人甲○○前
        往拆除系爭土地上之雞舍等地上物，其間並有導致雞隻
        死亡乙情，業據證人甲○○於本院審理中結證稱：伊曾
        受雇於己○○至系爭土地拆除雞舍及倉庫，伊係找一群
        工人帶怪手、卡車去施工，在拆除的時候，己○○的妹
        妹庚○○有前來阻止並請警察過來，伊當時就停止拆除
        並請己○○過來處理，因己○○表示所拆除之雞舍是其
        權利範圍，所以要伊繼續拆除並表示有事由其負責，伊
        就繼續拆除，但後來下午庚○○又請警察過來，伊就不
        再施工，伊就只有施工這一天，當天的工資是己○○所
        給付，係隔一段時間後才拿給伊；當天伊在拆除時，有
        勾到一點雞舍，多少應該都有雞隻死亡等語明確（本院
        卷第186 至189 頁參照），核與證人己○○於本院審理
        中結證稱：王永福係伊所雇用，甲○○前往系爭土地施
        工時，係伊妹妹庚○○前去阻止，當天庚○○也有請管
        區警員過去，後來甲○○之工資係伊所給付等語情節相
        符（本院卷第171 至173 、179 頁參照），亦與證人庚○○於本院審理中結證稱：訂立分管契約後約1 星期，
        甲○○的怪手就前往拆除雞舍，當時雞舍內還有養雞等
        語（本院卷第194 、197 、198 頁參照），及證人丁○○於本院審理中結證稱：伊到達現場時，甲○○已經拆
        除雞舍1 、2 棟，有的雞死在半空中，有的死在地上等
        語（本院卷第166 頁參照）之情節均互核一致，應堪認
        定屬實。雖證人丁○○於本院審理中證述：甲○○向伊
        表示係受雇於被告拆除雞舍云云（本院卷第165 頁參照
        ）；證人庚○○證述：怪手司機表示係被告要其拆除雞
        舍云云（本院卷第193 頁參照）；證人己○○證述：伊
        僅委託甲○○處理雜草，甲○○也只有處理雜草，沒有
        拆到雞舍，當時也沒有死雞云云（本院卷第171 、172
        、174 、175 、177 頁參照）；惟查，就究係何人雇用
        證人甲○○拆除系爭土地上之雞舍等地上物一節，證人
        丁○○、庚○○前揭證述與證人甲○○、己○○之證述
        不符，因證人甲○○、己○○係此次拆除行為之受雇人
        與雇用人，衡情渠等證述顯然較值採信，另就證人甲○○此次拆除行為有無拆除雞舍並導致雞隻死亡乙節，證
        人己○○前揭證述亦與當日到場之證人甲○○、丁○○
        及庚○○之證述不一，亦足見證人己○○之證述確與事
        實不符，即難採信為真。基此，證人甲○○此次拆除行
        為確有拆除系爭土地上之部分雞舍，且有導致部分雞隻
        死亡乙情，甚為明確，足堪認定。
      2.再證人甲○○於前揭時間受雇於證人己○○至系爭土地
        拆除雞舍後，經過約1 星期（即94年11月底），證人庚○○即將系爭土地上之雞隻遷離乙情，業據證人庚○○
        於本院審理中結證稱：甲○○來拆除雞舍時，雞舍裡還
        有養雞，但約經過1 星期，伊就請人將雞隻移走，隔天
        就有人開始拆除雞舍等語詳確（本院卷第194 、197 頁
        參照），亦據證人丙○於本院審理中結證稱：伊有看到
        2 部大貨車將雞載走，之後雞舍裡已經沒有雞等語屬實
        （本院卷第191 、192 頁參照），亦均核與證人壬○○
        、子○○、癸○○前揭結證情節一致。至證人即94年12
        月5 日據報到場處理之警員辛○○雖證述：伊至現場時
        ，雞舍外還有約100 隻雞，雞舍裡也都有雞隻云云（本
        院卷第195 頁參照），然其上開證述不惟與前揭證人結
        證情節不符，亦與證人即當日亦係因據報而到場處理之
        警員丑○○於本院審理中結證稱：伊並無印象看到雞舍
        還有雞隻等語（本院卷203 頁參照）顯然迴異，佐以警
        員辛○○、丑○○當日至現場處理時所拍攝之現場照片
        所示，並無發現雞舍內仍有雞隻乙節，有現場照片6 幀
        及員警工作紀錄簿1 紙在卷可查（他卷第37至40頁參照
        ），足證證人辛○○前揭證述容或有記憶錯誤之情形，
        即難逕予採信為真。此外，觀諸告訴人所提出之照片，
        不惟無從知悉告訴人究係何時所拍攝，甚且多數照片所
        示雞舍內並無雞隻，有告訴人所提出之現場照片10幀附
        卷可參（他卷第3 、4 頁、95年度偵字第18936 號卷第
        6 頁參照），足見告訴人遽指其所飼養之部分雞隻於94
        年12月4 、5 日拆除雞舍時被壓死云云（本院卷第238
        頁參照），是否確與實情相符，亦實非無疑。
六、綜上所述，本件前往系爭土地拆除雞舍等地上物之證人壬○○既非被告所僱請，另證人壬○○拆除雞舍時，雞舍內亦已
    無雞隻，均已如前述，則被告是否確有公訴意旨所指毀壞系
    爭土地上之雞舍、倉庫，並導致雞隻死亡之犯行，本院認為
    仍存有合理之懷疑，尚未到達確信之程度。此外，復查無其
    他積極證據足資認定被告確有前揭被訴之犯行，揆諸首揭法
    律規定與說明，既無足夠證據確信公訴意旨之指述為真實，
    不能證明被告犯有被訴之前述罪嫌，本院自應為被告無罪判
    決之諭知。
據上論斷，應依刑事訴訟法第301 條第1 項，判決如主文。
本案經檢察官李佳韻到庭執行職務。
中　　華　　民　　國　　96　　年　　9 　　月　　29　　日
　　　　　　　　　刑事第八庭  審判長法　官　李璧君
　　　　　　　　　　　　　　　　　　法　官  曾鈴
　　　　　　　　　　　　　　　　　　法　官　陳振嘉
以上正本證明與原本無異。
如不服本判決應於收受本判決後10日內向本院提出上訴書狀，並
應敘述具體理由，如未敘述上訴理由者，應於上訴期間屆滿後20
日內補提理由書狀於本院（均須按他造當事人之人數附繕本）「
切勿逕送上級法院」。
中　　華　　民　　國　　96　　年　　9 　　月　　29　　日
   　　　　　　　　　　　　　　　　 書記官  顏宗貝
